【裁判字號】    89,台上,7024
【裁判日期】    891116
【裁判案由】    違反槍砲彈藥刀械管制條例等罪
【裁判全文】
最高法院刑事判決                              八十九年度台上字第七○二四號
    上  訴  人  甲○○
右上訴人因違反槍砲彈藥刀械管制條例等罪案件，不服台灣高等法院台中分院中華民
國八十七年九月二十三日第二審判決（八十七年度上訴字第一八二一號，起訴案號：
台灣南投地方法院檢察署八十七年度偵字第八五三、一一七六號），提起上訴，本院
判決如左：
    主  文
原判決關於違反槍砲彈藥刀械管制條例部分撤銷，發回台灣高等法院台中分院。
其他上訴駁回。
    理  由
一撤銷發回部分：
本件原判決認定上訴人甲○○於民國八十六年六月間，在台中市第一廣場購買子彈項
鍊二十餘條，旋於同月底在南投縣埔里鎮○○路一三二巷十九號住處，以鐵鋸將彈頭
鋸下，再以機器鑽孔，填入火藥後以快乾膠將彈頭及彈身接合，而未經許可製造具有
殺傷力可供發射之子彈二顆並持有之，迨八十七年二月二十日下午四時許，在上開住
處為警查獲，並扣得具有殺傷力之子彈二顆（另有未具殺傷力之子彈一顆、半成品十
顆），因而撤銷第一審關於製造子彈部分之判決，改判仍論處上訴人未經許可製造子
彈罪刑，固非無見。
惟查槍砲彈藥刀械管制條例第十九條第一項固規定犯該條例第七條、第八條、第十一
條、第十二條第一項至第三項、第十三條第一項至第三項之罪，經判處有期徒刑者，
應於刑之執行完畢或赦免後，令入勞動場所強制工作，其期間三年。但按保安處分係
對受處分人將來之危險性所為拘束其身體、自由等之處置，以達教化與治療之目的，
為刑罰之補充制度。本諸法治國家保障人權之原理，其法律規定之內容，應受比例原
則之規範，使保安處分之宣告，與行為人所為行為之嚴重性、行為人所表現之危險性
，及對於行為人未來行為之期待性相當。司法院大法官會議因而於八十七年十二月十
八日著成釋字第四七一號解釋例，明示該條例第十九條第一項所定各罪，不問有無矯
治之必要，一律宣付強制工作三年，致限制其中不具社會危險性之受處分人之身體、
自由部分，其所採措施與所欲達成預防矯治之目的及所需程度，不合憲法第二十三條
所定之比例原則，宣告自解釋例公布之日起不予適用，但就解釋全文觀之，復就同條
例第十九條第一項所列舉之罪，釋示若依個案情節審查符合比例原則之部分，仍應適
用該條例之規定宣告保安處分。而在槍砲彈藥刀械管制條例修正公布前，犯該條例第
十九條第一項所列之罪，現仍在審判中之案件，除合於刑法第九十條第一項之情形，
得依該條項宣付保安處分外，均不得宣付強制工作。上訴人係在八十六年十一月二十
四日修正槍砲彈藥刀械管制條例公布前，犯該條例第十條第一項之罪，如果無訛，依
上開說明，若欲宣告強制工作，即應依其情節，說明上訴人之犯罪，如何具有刑法第
九十條第一項規定之情形，原審未詳加說明，遽依修正後該條例第十九條第一項之規
定宣告保安處分，自有理由不備之違法。上訴意旨指摘原判決關於未經許可製造子彈
部分不當，尚非全無理由，應認此部分有撤銷發回更審之原因。
二駁回部分：
按刑事訴訟法第三百七十六條所列各款之案件，經第二審判決者，不得上訴於第三審
法院，法有明文。本件上訴人甲○○違反毒品危害防制條例案件，原審係依該條例第
十條第二項諭知免刑，查該條項之罪核係刑事訴訟法第三百七十六條第一款之案件。
依前開說明，既經第二審判決，自不得上訴於第三審法院，上訴人竟就此部分提起上
訴，顯為法所不許，應予駁回。
據上論結，應依刑事訴訟法第三百九十七條、第四百零一條、第三百九十五條前段，
判決如主文。
中      華      民      國    八十九    年     十一    月     十六      日
                              最高法院刑事第十庭
                                  審判長法官  莊  登  照
                                        法官  洪  明  輝
                                        法官  蔡  清  遊
                                        法官  黃  一  鑫
                                        法官  林  秀  夫
      右正本證明與原本無異
                                              書  記  官
中      華      民      國    八十九    年     十二     月      二 |    日


司法院資訊處製作；財團法人民間司法改革基金會備份。
